臺灣臺南地方法院刑事判決
                                  109年度交簡上字第137號
上  訴  人
即  被  告  陳介川


上列上訴人即被告因公共危險案件，不服本院民國109 年7 月27
日109 年度交簡字第1686號第一審判決（聲請簡易判決處刑案號
：臺灣臺南地方檢察署109 年度偵字第9375號），提起上訴，並
就被訴事實為有罪之陳述，經告知簡式審判程序之旨，並聽取被
告與公訴人意見後，本院管轄之第二審合議庭裁定進行簡式審判
程序，判決如下：
    主  文
原判決撤銷。
陳介川駕駛動力交通工具而吐氣所含酒精濃度達每公升零點二五
毫克以上，累犯，處有期徒刑肆月，如易科罰金，以新臺幣壹仟
元折算壹日。
    事  實
一、陳介川於民國109 年4 月24日上午8 時30分許起至同日上午
    9 時許止，在臺南市仁德區德崙路附近之友人家中飲用啤酒
    ，致其吐氣所含酒精濃度達每公升0.25毫克以上後，竟未待
    體內酒精成分充分退卻，即不顧大眾行車之公共安全，基於
    酒後駕車致交通公共危險之犯意，於飲酒結束後駕駛車牌號
    碼000-0000號重型機車行駛於道路。嗣其行經臺南市○○區○○
    路000 號前時，不慎自撞林奕成停放於路旁之車牌號碼000-
    0000號自用小客車，因而人車倒地受傷送醫急救，經警獲報
    到場處理，並於同日上午10時13分至台南市立醫院對其施以
    吐氣酒精濃度測試，經以呼氣酒精測試器測得其吐氣所含酒
    精濃度達每公升0.80毫克，乃查悉上情。
二、案經臺南市政府警察局歸仁分局移送臺灣臺南地方檢察署檢
    察官偵查後聲請以簡易判決處刑。
    理  由
一、本件上訴人即被告陳介川所犯為死刑、無期徒刑、最輕本刑
    3 年以上有期徒刑以外之罪，亦非屬高等法院管轄之第一審
    案件，其於本院準備程序及審理中就被訴事實均為有罪之陳
    述，經告知簡式審判程序之旨，並聽取檢察官及被告之意見
    後，本院合議庭依刑事訴訟法第364 條、第273 條之1 第1
    項裁定進行簡式審判程序，是本案之證據調查，依同法第27
    3 條之2 規定，不受同法第159 條第1 項、第161 條之2 、
    第161 條之3 、第163 條之1 及第164 條至第170 條所規定
    證據能力認定及調查方式之限制，合先敘明。
二、上開事實，業據被告於警詢、偵查、本院準備程序及審理中
    均坦承不諱（見警卷第3 至11頁；偵卷第28頁；本院卷第49
    、61、65頁），復經證人林奕成於警詢時陳述明確（見警卷
    第13至15頁），並有酒精測定紀錄表、呼氣酒精測試器檢定
    合格證書、道路交通事故現場圖、道路交通事故調查報告表
    ㈠㈡、車輛詳細資料報表、現場照片及監視器錄影擷取畫面在
    卷可稽（見警卷第17、21、25至47、59、65頁），堪認被告
    上開任意性之自白，確與事實相符。是本案事證明確，被告
    犯行洵堪認定，應予依法論科。
三、核被告所為，係犯刑法第185 條之3 第1 項第1 款前段之駕
    駛動力交通工具而吐氣所含酒精濃度達每公升0.25毫克以上
    之罪。
四、被告前因犯酒後駕車之公共危險案件，經本院以108 年度交
    簡字第113 號判決判處有期徒刑3 月，併科罰金新臺幣（下
    同）10,000元確定，於108 年10月11日執行完畢，有臺灣高
    等法院被告前案紀錄表在卷足參（見本院卷第25至37頁），
    其於上開有期徒刑執行完畢後5 年內之109 年4 月24日故意
    再犯本件有期徒刑以上之罪，為累犯；且被告前經執行完畢
    者即為酒後駕車公共危險罪之刑期，卻仍未能自前案記取教
    訓而再犯本案，顯見其刑罰反應力格外薄弱，自我控管之能
    力欠缺，主觀上有特別之惡性，經本院裁量後認為依累犯規
    定加重其刑，並未使被告所受刑罰超過其所應負擔之罪責，
    即無司法院釋字第775 號解釋意旨所指應裁量不予加重最低
    本刑，否則將致過苛或罪刑不相當之情形，爰依刑法第47條
    第1 項規定加重其刑。
五、撤銷改判之理由：
  ㈠原審以被告罪證明確，予以論罪科刑，固非無見。惟按量刑
    之輕重，固屬事實審法院得依職權自由裁量之事項，惟仍應
    受比例原則及公平原則之限制，以符罪刑相當之原則，否則
    其判決即非適法。所稱之比例原則，指行使此項職權判斷時
    ，須符合客觀上之適當性、相當性與必要性之價值要求，不
    得逾越此等特性之程度，用以維護其均衡；而所謂平等原則
    ，非指一律齊頭之平等待遇，應從實質上加以客觀判斷，倘
    條件有別，應本乎正義理念，分別適度量處，禁止恣意為之
    （最高法院99年度台上字第4568號、107 年度台上字第3182
    號判決意旨參照）。則科刑判決時，對刑之量定，固應以被
    告之責任為基礎，本於比例、平等及罪刑相當等原則，並審
    酌刑法第57條所列各款情狀為輕重之標準，而其中同條第9
    款所稱犯罪所生之危險或損害，係指因犯罪造成之實害或危
    險而言，依其所生危害程度之不同，在科刑輕重上應有所差
    別。
  ㈡經查，本次雖為被告第2 度因酒後駕車之違法情事為警查獲
    ，然被告年約48歲始初犯酒後駕車之公共危險罪，有前引臺
    灣高等法院被告前案紀錄表在卷可按，可認被告尚非全無自
    制能力；且被告本次所駕駛之動力交通工具為排氣量101 CC
    之重型機車，亦有車輛詳細資料報表附卷可查（見警卷第59
    頁），衡以被告騎車之路段僅為一般市區道路，其騎車上路
    時，該路段尚非車流量大，交通繁忙之時段，有監視器錄影
    擷取畫面及道路交通事故調查報告表㈠附卷可佐（見警卷第2
    7、31至33頁），是被告所為對其他用路人所造成之危害，
    顯與駕駛客、貨車等中大型車輛，或行駛於車速較快之國道
    公路，或於人車較多之交通尖峰時段之情形，較為輕微。又
    被告因本次酒駕之行為摔傷而至台南市立醫院急救，受有右
    手、雙腳及頭部多處傷害，業據被告供述在卷（見警卷第9
    頁），復有證人林奕成於警詢時之證述在卷供參（見警卷第
    14頁），並有道路交通事故調查報告表㈡附卷供佐（見警卷
    第29頁），此情亦應足以使被告自我警惕。是原審逕諭知被
    告有期徒刑5 月，併諭知如易科罰金，以1,000 元折算1 日
    ，稍嫌過重，依首揭說明，難認符合罪刑相當原則。據此，
    被告上訴以原審量刑過重為由，指摘原判決不當，難謂為無
    理由，自應由本院合議庭將原判決撤銷改判。
六、爰以行為人之責任為基礎，審酌被告漠視法制規範及自身與
    公眾之安全，貿然於飲酒後仍駕駛機車行駛於市區道路，顯
    見其缺乏尊重自己及其他用路人生命、財產安全之觀念，且
    對公眾交通往來造成危險，行為殊屬不該，兼衡其素行、為
    警查獲時測得吐氣所含酒精濃度為每公升0.80毫克；另念及
    被告犯後始終坦認犯行，態度良好、自摔倒地受傷已足警惕
    ，復斟酌被告於審理時自陳其國中畢業，離婚，子女均已在
    外工作，其目前從事粗工工作，每月收入約2 萬多元，其須
    扶養父母之智識程度及家庭生活狀況等一切情狀，量處如主
    文第2 項所示之刑，併諭知易科罰金之折算標準，以示懲儆
    。
七、至被告上訴理由另固稱其於本案發生後即深知己過，並在家
    人鼓勵下於109 年4 月27日前往衛福部嘉南療養院做酒藥癮
    戒斷治療至今未曾中輟，其家庭經濟狀況窘困，雙親年邁亟
    需其扶養，請予法內施情准撤銷原判決，改判緩刑等語。惟
    按受2 年以下有期徒刑、拘役或罰金之宣告，而有下列情形
    之一，認以暫不執行為適當者，得宣告2 年以上5 年以下之
    緩刑，其期間自裁判確定之日起算：一、未曾因故意犯罪受
    有期徒刑以上刑之宣告者。二、前因故意犯罪受有期徒刑以
    上刑之宣告，執行完畢或赦免後，5 年以內未曾因故意犯罪
    受有期徒刑以上刑之宣告者，刑法第74條第1 項定有明文。
    本案被告前於108 年間曾因酒後駕車之公共危險案件，經本
    院以108 年度交簡字第113 號判處有期徒刑3 月，併科罰金
    10,000元確定，於108 年10月11日執行完畢等情，已如前述
    ，則被告前已曾因故意犯罪受有期徒刑以上刑之宣告，自不
    符合刑法第74條第1 項第1 款之要件；而本案宣示判決之時
    點，尚在前案執行完畢之5 年內，故亦不符合同條項第2 款
    「5 年以內未曾因故意犯罪受有期徒刑以上刑之宣告」之緩
    刑要件。是被告於本案並不符合上開可宣告緩刑之要件，被
    告請求給予緩刑，自無理由，附此敘明。
據上論斷，應依刑事訴訟法第455 條之1 第1 項、第3 項、第36
4 條、第273 條之1 第1 項、第369 條第1 項本文、第299 條第
1 項本文，刑法第185 條之3 第1 項第1 款前段、第47條第1 項
、第41條第1 項本文，刑法施行法第1 條之1 第1 項，判決如主
文。
本案經檢察官高振瑋聲請以簡易判決處刑，檢察官吳梓榕到庭執
行職務。
中　　華　　民　　國　 109　　年　　11　　月　　18　　日
                  刑事第十一庭  審判長法　官  劉怡孜
                                      法  官  陳欽賢
                                      法  官  潘明彥 
以上正本證明與原本無異。
不得上訴。
　　　　　　　　　　　　　　　　　　　書記官  蘇豐展
中　　華　　民　　國　　109 　年　　11　　月　　18　　日
附錄本案論罪科刑法條：
中華民國刑法第185條之3第1項
駕駛動力交通工具而有下列情形之一者，處2年以下有期徒刑，
得併科20萬元以下罰金：
一、吐氣所含酒精濃度達每公升零點二五毫克或血液中酒精濃度
    達百分之零點零五以上。
二、有前款以外之其他情事足認服用酒類或其他相類之物，致不
    能安全駕駛。
三、服用毒品、麻醉藥品或其他相類之物，致不能安全駕駛。